【裁判字號】    90,易,1400
【裁判日期】    901107
【裁判案由】    就業服務法
【裁判全文】
臺灣臺北地方法院刑事判決                          九十年度易字第一四號
    公  訴  人  臺灣臺北地方法院檢察署檢察官
    被      告  甲○○
右列被告因違反就業服務法案件，經檢察官聲請簡易判決處刑（九十年度偵字第一○
一二四號），本院刑事庭認不宜以簡易判決處刑，改依通常程序審理，判決如左：
    主  文
甲○○無罪。
    理  由
一、公訴意旨略以：被告甲○○係設於臺北市○○路三二八號十一樓之十矽印科技有
    限公司負責人，明知雇主不得聘僱未經許可之外國人，竟自民國（下同）八十九
    年十二月三十一日起至九十年二月十三日止，以提供住宿之方式，聘僱印度籍外
    國人SRIKAKULAM GOVINDARAJ BALAJI及KANSAGRA AMITKUMAR SHANTILAL在上開公
    司從事軟體設計及業務開發之工作，嗣於九十年四月十二日，經警在臺北市內湖
    區○○○路○段二九六巷內查獲上開二名外籍勞工，因認被告涉有違反就業服務
    法第五十三條第一款規定，應依同法第五十八條第一項後段處斷云云。
二、按犯罪事實應依證據認定之，無證據不得推定其犯罪事實；又不能證明被告犯罪
    者，即應諭知無罪之判決，刑事訴訟法第一百五十四條、第三百零一條第一項分
    別定有明文。次按刑事訴訟法上所謂認定犯罪事實之證據，係指足以認定被告確
    有犯罪行為之積極證據而言，如未能發現相當證據或證據不足以證明，自不能以
    推測或擬制之方法，以為裁判基礎，最高法院二十九年上字第三一０五號及同院
    四十年臺上字第八十六號分別著有判例；又認定不利於被告之事實，須依積極證
    據，苟積極證據不足為不利被告之認定時，即應為有利於被告之認定，更不必有
    何有利之證據，最高法院三十年上字第八一六號判例參照，此亦為刑法論理中「
    罪疑唯輕原則」之具體表現，合先明。
三、本件公訴人認被告甲○○涉有右揭違反就業服務法之犯行，係以證人即被告所僱
    用之印度籍外國人SRIKAKULAM GOVINDARAJ BALAJI及KANSAGRA AMITKUMAR SHANT
    ILAL在警訊中之證詞及該二人之護照影本、外僑入出境資料查詢表等為憑，並依
    據行政院勞工委員會八十一年十月十九日台八十一勞職業字第三六一之八號函關
    於就業服務法第四十二條所指之「工作」，應包括有償性及無償性工作之解釋，
    及就業服務法施行細則第十五條規定，有關外國公司指派其員工來華就其所採購
    之商品從事短期生產指導、監督、驗貨等業務，係屬就業服務法第四十三條第一
    項第一款所稱「專門性或技術性工作」，仍須申請工作許可，故對於派至我國國
    內或分公司辦理業務者，仍應取得許可，其許可之申請及要件，應依各有關中央
    目的事業主管機關根據就業服務法第四十四條之規定所訂定之相關外國人來華工
    作之許可及管理辦法辦理等為其論據。
四、訊據被告甲○○堅決否認有右揭違反就業服務法之犯行，堅稱：「我本身沒有聘
    雇他們，他們是總公司派來台灣自己找客戶，因為我父親跟他們公司總裁是世交
    ，所以讓他們住我們家，這也是人之常情。他們一個是軟體研發部門的主管，另
    一個是跟他一起來的。（矽印是從事何業務？）軟體，代理印度的一家公司，我
    們是從事客戶關係管理的解決方案ＣＲＭ。（ＢＰＬ與你們有無業務往來？）沒
    有，但我們會陪他們拜訪客戶，因為他們語言不通。（為何在警訊筆錄說他們是
    來台幫你們做市場行銷和了解？）因為我們公司是去年十月左右成立的，他們去
    拜訪客戶時我也去，我也可以學到東西，我們相互成長。他們是幫他們的公司開
    發市場，因為他們比較有經驗，我的公司是我自己草創的，他們在做什麼，我們
    也會看一下他們怎麼做。他們並沒有幫我做什麼，大家相互成長。投資我們公司
    的是他們集團總裁。」等語。由被告上開陳詞觀之，被告係陳稱並未聘雇該二名
    印度籍外國人，且該二名外國人是幫他們的公司開發市場，被告陪他們拜訪客戶
    ，是因為他們語言不通，提供住所則是基於人情之常等情。該二名印度籍外國人
    固在警訊中曾簡單證述：「我於西元二千年十二月三十一日抵台後即在矽印科技
    有限公司工作。」等語），然該二名外國人為印度籍，對我國國情，警方辦案、
    調查程序未必能完整瞭解，是否真能理解其在警訊筆錄中所陳述內容之法律效果
    ？是否能完全表達其所欲陳述之內容？均非無疑。公訴人以該二名印度籍外國人
    上開在警訊中之簡單證詞即認與被告間有聘僱關係，尚嫌率斷，況該二名印度籍
    外國人於被查獲當日係持停留簽證抵台，是要前往台北市○○○路一○二號十三
    樓INFOCOMM INTERNATIONAL CORP.工作（見警訊筆錄第七頁反面），揆諸前揭說
    明，本院認為該二名印度籍外國人在警訊中之證詞，尚不足為被告與渠等間有聘
    僱關係之認定，被告與該二名印度籍外國人間既無聘僱關係，自無上揭行政院勞
    工委員會函釋及就業服務法施行細則之適用，此外復查無其他積極證據足資證明
    被告有何公訴意旨所指之犯行，應認其犯罪尚屬不能證明、爰依法為被告無罪之
    諭知。
據上論斷，應依刑事訴訟法第四百五十二條、第三百零一條第一項，判決如主文。
本案經檢察官黃久真到庭執行職務。
中    華      民        國    九十    年      十一        月    七      日
                                    臺灣臺北地方法院刑事第一庭
                                        法    官    吳  孟  良
右正本證明與原本無異。
如不服本判決，應於判決送達後十日內，向本院提出上訴狀（應抄附繕本）。告訴人
或被害人如對於本判決不服者，應具備理由請求檢察官上訴，其上訴期間之計算係以
檢察官收受判決正本之日期為準。
                                        書 記 官    田  華  仁
中    華      民        國    九十    年      十一        月    七      日


司法院資訊處製作；財團法人民間司法改革基金會備份。
